【裁判字號】    96,易,3079
【裁判日期】    970125
【裁判案由】    家庭暴力防治法等
【裁判全文】
臺灣臺北地方法院刑事判決              96年度易字第3079號
公  訴  人  臺灣臺北地方法院檢察署檢察官
被      告  丙○○
上列被告因家庭暴力防治法等案件，經檢察官提起公訴（九十六
年度偵續字第六一九號），本院判決如下：
    主  文
丙○○違反法院依家庭暴力防治法第十四條第一項所為禁止實施
家庭暴力之民事通常保護令裁定，處有期徒刑月，如易科罰金
，以新臺幣壹仟元折算壹日，減為有期徒刑壹月又拾伍日，如易
科罰金，以新臺幣壹仟元折算壹日。
    事  實
一、丙○○與乙○○曾有配偶關係，二人間具有家庭暴力防治法
    第三條第一款所定之家庭成員關係。乙○○前因不堪丙○○
    之暴力及騷擾行為，乃於民國九十五年十月二日向本院家事
    法庭聲請核發通常保護令，經本院家事法庭於九十五年十月
    十九日及九十六年一月十一日以九十五年度家護字第一二一
    號裁定核發內容為：「相對人（即丙○○）不得對聲請人（
    即乙○○）實施身體或精神上不法侵害之行為。相對人不得
    直接或間接對於聲請人為下列聯絡行為：騷擾、通話。」之
    民事通常保護令，有效期間為十二個月。丙○○於九十六年
    一月十七日收受該保護令後，未對該裁定提起抗告而經確定
    。
二、詎丙○○在收受本院家事法庭上開裁定後，於九十六年二月
    十八日晚間十時許，在臺北市萬華區○○○路○段七一號一
    樓，與乙○○發生口角爭執後，竟基於違反本院家事法庭所
    核發上開民事通常保護令裁定及傷害之犯意，持刀砍向乙○
    ○之右臂，致乙○○受有右手前臂開放性傷口之傷害，乙○
    ○旋即報警處理，為警當場查獲。
三、案經乙○○訴由臺北市政府警察局萬華分局移送臺灣臺北地
    方法院檢察署（下稱臺北地檢署）檢察官偵查起訴。
    理  由
一、證據之認定：
  (一)被告丙○○於本院審理時，固承認其有收受本院家事法庭所
    核發九十五年度家護字第一二一號民事通常保護令裁定，及
    於上開時地與告訴人乙○○發生口角爭執之事實，惟否認有
    何違反民事通常保護令及傷害等犯行，辯稱：我並沒有持刀
    傷害乙○○，我與乙○○發生口角爭執後，就離開上開地點
    云云，並聲請傳喚證人即其上開住處管理員趙王德，證明其
    並無傷害告訴人之事實。
  (二)本院查：
  1.被告與告訴人曾有配偶關係，二人間具有家庭暴力防治法第
    三條第一款所定之家庭成員關係。告訴人前因不堪被告之暴
    力及騷擾行為，乃於九十五年十月二日向本院家事法庭聲請
    核發通常保護令，經本院家事法庭於九十五年十月十九日及
    九十六年一月十一日以九十五年度家護字第一二一號裁定核
    發內容為：「相對人（即被告）不得對聲請人（即告訴人）
    實施身體或精神上不法侵害之行為。相對人不得直接或間接
    對於聲請人為下列聯絡行為：騷擾、通話。」之民事通常保
    護令，有效期間為十二個月，被告於九十六年一月十七日收
    受該保護令後，未對該裁定提起抗告而經確定之事實，為被
    告所是認，且經證人即告訴人乙○○證述屬實，並有本院上
    開通常保護令裁定二紙（臺北地檢署九十六年度偵字第六二
    七二號卷【下稱偵字卷】第十六、十七頁參照）附卷可稽，
    並經本院調閱九十五年度家護字第一二一號案件全部卷宗核
    閱屬實，故被告主觀上明知其應遵守上開民事通常保護令裁
    定之內容，首堪認定。
  2.再查，證人即告訴人乙○○於本院九十七年一月八日審理時
    證稱：案發當天我是要去上開地點接小孩回家，但是一與丙
    ○○見面時就起爭執，丙○○過沒多久就從樓上拿刀子下來
    ，砍了我右手一下，使我的右手受傷流血，之後就搭乘救護
    車到臺北市立聯合醫院中興院區急救，縫了三針等語屬實（
    本院九十七年一月八日審判筆錄參照），證人甲○○於檢察
    官偵訊時及本院九十七年一月八日審理時亦證稱：案發當天
    ，我與我先生一同在臺北市萬華區○○○路○段七一號一樓
    看電視，有看到被告及告訴人在該處爭吵，被告還拿刀砍了
    告訴人的右手臂，告訴人手臂流血，並送醫救治等語屬實（
    臺灣臺北地方法院檢察署九十六年度偵續字第六一九號卷第
    三五、三六頁及同上審判筆錄參照），而告訴人於九十六年
    二月十八日，確實因其右手前臂受有開放性傷害，前往醫院
    治療乙節，有臺北市立聯合醫院中興院區九十六年二月十八
    日出具之驗傷診斷書一紙在卷可證（偵字卷第十五頁參照）
    ，從而，被告確實有於上開事實二所示之時地，持刀砍向告
    訴人之右臂，致告訴人受有右手前臂開放性傷口之傷害，而
    為違反上開民事通常保護令裁定之行為甚明。
  3.被告雖一再辯稱：其並無持刀傷害告訴人云云，惟證人趙王
    德於本院九十七年一月八日審理時證稱：案發當天我從晚上
    十時開始值勤，我有聽到被告與告訴人在吵架，但因為他們
    吵架的過程當中，我人一直都在管理室裡面，沒有出來看，
    所以我不知道有發生什麼肢體上的衝突，而且被告與告訴人
    經常在吵架，附近的管區○○道這件事，我也懶得去理他們
    等語（本院當日審判筆錄參照），則證人趙王德並未目睹被
    告與告訴人爭吵之過程，故無從證明被告究竟有無持刀之行
    為，即無從據此對於被告為任何有利之認定，附此敘明。
  (三)綜上所述，被告確實明知本院已核發九十五年度家護字第一
    二一號裁定、內容為被告不得對告訴人實施身體或精神上不
    法侵害之行為之民事通常保護令，且經確定，竟仍於該保護
    令有效期間之九十六年二月十八日晚間十時許，在臺北市萬
    華區○○○路○段七一號一樓，基於違反上開民事通常保護
    令裁定及傷害之犯意，持刀砍傷告訴人之右手臂，致告訴人
    受有傷害之行為，本件事證明確，被告所為上開辯解，顯屬
    事後卸責之詞，不足採信，被告之犯行堪以認定，應依法論
    科。
二、論罪科刑之法律適用：
  (一)被告丙○○行為後，家庭暴力防治法已於九十六年三月二十
    八日修正公布，並自同年月三十日起施行；修正前之家庭暴
    力防治法第五十條調整後列為同法第六十一條，而修正後之
    家庭暴力防治法第六十一條係將修正前第五十條之「違反法
    院依第十三條、第十五條所為下列之裁定」文字部分，依照
    修法後條號變動修正為「違反法院依第十四條第一項、第十
    六條第三項所為之下列裁定」，此僅文字之修正，新舊法處
    罰之輕重相同，按新舊法處罰之輕重相同，即無比較適用之
    問題，非刑法第二條所指之法律有變更，即無刑法第二條之
    適用，應依一般法律適用原則，適用裁判時法。其為純文字
    修正者，更應同此（最高法院九十五年十一月七日第二十一
    次刑事庭會議決議參照），故本件不生新舊法比較之問題，
    合先敘明。
  (二)核被告所為，係犯家庭暴力防治法第六十一條第一款之違反
    保護令罪及刑法第二百七十七條第一項之傷害罪。其以一行
    為觸犯違反保護令罪及傷害罪，為想像競合犯，依刑法第五
    十五條之規定，應從重之違反保護令罪處斷。
  (三)爰審酌被告未顧及與告訴人間曾為夫妻關係之情誼，竟持刀
    傷害告訴人，對於告訴人之精神及身體造成傷害，且其犯罪
    後仍毫無悔意等一切情狀，量處如主文所示之刑，並諭知易
    科罰金之標準。
  (四)查被告犯罪之時間，係在九十六年四月二十四日以前，所犯
    符合中華民國九十六年罪犯減刑條例第二條所定之減刑條件
    ，應依該減刑條例第二條第一項第三款之規定，減其宣告刑
    二分之一，故減為有期徒刑一月又十五日，並諭知易科罰金
    之折算標準。
據上論斷，應依刑事訴訟法第二百九十九條第一項前段，家庭暴
力防治法第六十一條第一款，刑法第十一條前段、第二百七十七
條第一項、第五十五條、第四十一條第一項前段，刑法施行法第
一條之一，中華民國九十六年罪犯減刑條例第二條第一項第三款
、第七條、第九條，判決如主文。
本案經檢察官呂俊儒到庭執行職務
中    華    民    國    97    年    1     月    25    日
                  刑事第九庭    法  官  林怡秀
本件正本證明與原本無異。
如不服本判決，應於判決送達後十日內，向本院提出上訴狀（應
抄附繕本）。告訴人乙○○如對於本判決不服者，應具備理由請
求檢察官上訴，其上訴期間之計算係以檢察官收受判決正本之日
期為準。
                                書記官  林義盛
中    華    民    國    97    年    1     月    25    日
附錄本案論罪科刑法條全文
家庭暴力防治法第六十一條
違反法院依第十四條第一項、第十六條第三項所為之下列裁定者
，為本法所稱違反保護令罪，處三年以下有期徒刑、拘役或科或
併科新臺幣十萬元以下罰金：
一、禁止實施家庭暴力。
二、禁止騷擾、接觸、跟蹤、通話、通信或其他非必要之聯絡行為。
三、遷出住居所。
四、遠離住居所、工作場所、學校或其他特定場所。
五、完成加害人處遇計畫。
中華民國刑法第二百七十七條
傷害人之身體或健康者，處三年以下有期徒刑、拘役或一千元以
下罰金。
犯前項之罪因而致人於死者，處無期徒刑或七年以上有期徒刑；
致重傷者，處三年以上十年以下有期徒刑。


司法院資訊處製作；財團法人民間司法改革基金會備份。
